【裁判字號】    92,裁,1679
【裁判日期】    921121
【裁判案由】    綜合所得稅
【裁判全文】
最  高  行  政  法  院  裁  定                  九十二年度裁字第一六七九號
    上  訴  人  甲○○
    被 上訴 人  財政部臺灣省中區國稅局
    代  表  人  許虞哲
右當事人間因綜合所得稅事件，上訴人對於中華民國九十一年九月五日臺中高等行政
法院九十一年度簡字第一一七號判決，提起上訴，本院裁定如左：
    主  文
上訴駁回。
上訴審訴訟費用由上訴人負擔。
    理  由
一、按對於適用簡易程序之裁判提起上訴或抗告，須經本院許可，且該許可以訴訟事
    件所涉及之法律見解具有原則性者為限，行政訴訟法第二百三十五條定有明文。
    有明文。所謂具有原則性，係指該事件所涉及之法律問題意義重大，而有加以闡
    釋之必要而言。例如：對於行政命令是否牴觸法律所為之判斷，或就同類事件所
    表示之法律見解與其他高等法院所表示之見解互相牴觸者。
二、本件上訴人八十七年度綜合所得稅結算申報，列報扶養其他親屬李文馨、李怡君
    、李珮瑜、李柔頻及李羽婷等五人免稅額新台幣（下同）三十六萬元，被上訴人
    初核予以剔除，核定綜合所得總額為一、五二○、三六三元，綜合所得淨額六七
    七、二八七元，補徵稅額三五、四八一元。上訴人不服，循序提起行政訴訟，為
    原法院九十一年度簡字第一一七號判決駁回。上訴人上訴主張：所得稅法第十七
    條規定：「一、．．．二、．．．扶養親屬寬減額：納稅義務人所扶養之親屬中
    合於規定者，每年每人得減除其扶養親屬額：（一）．．．（四）納稅義務人其
    他親屬或家屬，合於民法第一千一百十四條第四款及第一千一百二十三條第三項
    之規定，未滿二十歲或滿六十歲以上無謀生能力，確係受納稅義務人扶養者。但
    受扶養者之父或母如屬第四條第一款及第二款之免稅所得者，不得列報減除。」
    原判決增列民法第一千一百十五條第一項及第一千一百十八條前段，限縮前開所
    得稅法之適用，違反憲法第十九條規定。財政部固將修正扶養人口之列報，依民
    法第一千一百十五條之優先順序為之，然尚未經立法，不得先行於本案適用。又
    是否為一家，共同生活及接受扶養，團體成員最為清楚，其出具之證明，確實可
    信，原判決以受扶養人不同戶籍為由不准認列，違反司法院釋字第四一五號解釋
    意旨，且違反信賴保護原則。原審對上訴人詢問當時受扶養者之生活細節，因事
    隔久遠，上訴人不復記憶，乃一般人之常態，原判決據此推翻受扶養人出具之證
    明，有違經驗法則論理法則云云。
三、經查原判決係以上訴人與李文馨等五人無符合以永久共同生活為目的而同居一家
    之要件，且均難認上訴人有對彼等扶養之事實，不合所得稅法第十七條第一項第
    一款第四目規定（上訴人所引前述所得稅法第十七條關於扶養親屬額規定，係七
    十八年十二月三十日修正公布前之法規，自七十八年修正後，扶養親屬寬減額已
    併入免稅額項下，列報要件不變），並非以上訴人不合民法第一千一百十五條第
    一項及第一千一百十八條前段之扶養順序而不准認列，無是否增加所得稅法第十
    七條第一項第一款第四目所定列報扶養親屬免稅額之條件，有無違反憲法第十九
    條或信賴保護原則問題。至原判決採用對上訴人之訊問資料而不採受扶養人出具
    之證明，乃原審依職權調查、證據取捨之事實認定爭議，均無所涉及之法律見解
    具有原則性情事，揆諸首揭說明，上訴人提起上訴，不應許可，其上訴難謂合法
    ，應予駁回。
三、依行政訴訟法第二百四十九條第一項前段、第一百零四條、民事訴訟法第九十五
    條、第七十八條，裁定如主文。
中    華    民    國    九十二      年      十一      月    二十一      日
                    最 高 行 政 法 院  第 一 庭
                                審 判 長 法  官      黃  綠  星
                                         法  官      高  啟  燦
                                         法  官      蔡  進  田
                                         法  官      黃  璽  君
                                         法  官      廖  宏  明
右  正  本  證  明  與  原  本  無  異
                                         法院書記官  邱  彰  德
中    華    民    國    九十二      年      十一      月    二十一      日


司法院資訊處製作；財團法人民間司法改革基金會備份。
